臺灣士林地方法院民事判決
111年度訴字第129號
原      告  廖夏領  
訴訟代理人  陳家慧  
被      告  游宗翰


上列當事人間請求遷讓房屋事件，本院於民國111年4月18日言詞
辯論終結，判決如下：
    主  文
一、被告應將門牌號碼臺北市○○區○○路000號2樓之10房屋遷讓返
    還予原告。
二、被告應給付原告新臺幣136,100元。
三、被告應自民國110年11月1日起至遷讓返還第一項房屋予原告
    之日止，按月給付原告新臺幣25,150元。
四、原告其餘之訴駁回。
五、訴訟費用由原告負擔2%，餘由被告負擔。
六、本判決第一項於原告以新臺幣60萬元為被告供擔保後，得假
    執行；但被告如以新臺幣1,829,537元為原告預供擔保，得
    免為假執行。
七、本判決第二項於原告以新臺幣45,000元為被告供擔保後，得
    假執行；但被告如以新臺幣136,100元為原告預供擔保，得
    免為假執行。
八、本判決第三項於原告按月以新臺幣8,000元為被告供擔保後
    ，得假執行；但被告如按月以新臺幣25,150元為原告預供擔
    保，得免為假執行。
九、原告其餘假執行之聲請駁回。
    事實及理由
壹、程序部分：
一、按訴狀送達後，原告不得將原訴變更或追加他訴，但擴張應
    受判決事項之聲明者，不在此限，民事訴訟法第255條第1 
    項第3款定有明文。原告起訴聲明第二項原為：被告應給付
    原告新臺幣（下同）179,200元，並自民國110年10月25日起
    至遷讓門牌號碼臺北市○○區○○路000號2樓之10房屋（下稱系
    爭房屋）日止，按月給付原告24,800元。嗣擴張為：被告應
    給付原告184,100元，及自110年11月1日起至遷讓系爭房屋
    之日止，按月給付25,150元（本院卷第112頁）。經核與上
    揭規定相符，應予准許。
二、本件被告經合法通知，無正當理由，未於言詞辯論期日到場
    ，核無民事訴訟法第386 條各款所列情形，爰依原告之聲請
    ，由其一造辯論而為判決。
貳、實體部分：
一、原告主張：被告向原告承租系爭房屋，於108年1月23日簽訂
    房屋租賃契約書（下稱系爭租約），約定每月租金24,000元
    ，應於每月25日前給付，押租保證金48,000元，水、電、瓦
    斯、管理費等費用均由被告負擔，租賃期間自108年1月25日
    至113年1月24日止。詎被告自110年4月起即未遵期繳納租金
    ，自109年9月起即未依約給付每月1,150元之管理費。原告
    於110年9月13日以存證信函定期催告被告繳納租金卻未獲置
    理後，再於110年10月25日向被告寄發存證信函表示終止系
    爭租約，可認系爭租約於110年10月31日生終止效力。被告
    計積欠110年4月1日至同年10月31日之租金168,000元及109
    年9月至110年10月管理費16,100元，共計184,100元未償。
    又系爭租約終止後，被告並未返還系爭房屋予原告，繼續無
    權占有，並應自110年11月1日起，對原告負相當於租金及管
    理費數額即每月25,150元之不當得利返還責任。爰依系爭租
    約、民法第179條、第455條前段、第767條第1項前段之規定
    ，請求並聲明：(一)被告應將系爭房屋全部遷讓返還原告；
    (二)被告應給付原告184,100元；(三)被告應自110年11月1
    日起至遷讓返還系爭房屋之日止，按月給付原告25,150元；
    (四)願供擔保，請准宣告假執行。
二、被告經合法通知未於言詞辯論期日到場，亦未提出書狀為任
    何聲明或陳述。
三、本院之判斷：
(一)原告上揭主張之事實，業據提出系爭房屋之建物登記第一類
    謄本、系爭租約、110年9月13日北投文林郵局存證號碼60號
    、110年10月25日同郵局存證號碼78號存證信函、掛號函件
    執據、購買票品證明單、系爭房屋管理費收據資料等件為憑
    （本院110年度士簡調字1171號卷第12至24、30至32頁、本
    院卷第62至64、88頁），被告經合法通知，復未於言詞辯論
    期日到場或提出書狀為爭執，自堪信為真實。
(二)按承租人應依約定日期，支付租金；承租人租金支付有遲延
    者，出租人得定相當期限，催告承租人支付租金，如承租人
    於其期限內不為支付，出租人得終止契約；租賃物為房屋者
    ，遲付租金之總額，非達2個月之租額，不得依前項之規定
    ，終止契約；承租人於租賃關係終止後，應返還租賃物；所
    有人對於無權占有或侵奪其所有物者，得請求返還之。民法
    第439條第1項前段、第440條第1項、第2項前段、第455條前
    段、第767條第1項前段分別定有明文。又「出租人非因左列
    情形之一，不得收回房屋：…三、承租人積欠租金額，除擔
    保金抵償外，達二個月以上時」，為土地法第100條第3款所
    特別規定。復按，非對話而為意思表示者，其意思表示以通
    知達到相對人時，發生效力，民法第95條第1項定有明文。
    所謂達到，係指意思表示達到相對人之支配範圍，置於相對
    人隨時可了解其內容之客觀狀態而言。若表意人以書信為意
    思表示（或意思通知），該書信達到相對人，相對人無正當
    理由而拒絕接收，或相對人已受郵局通知往取書信（郵件）
    ，該書信既已達到相對人之支配範圍內，相對人處於隨時可
    以了解其內容之狀態，依上說明，應認為已達到而發生效力
    （最高法院96年度台上字第2792號裁定意旨參照）。經查：
 1、被告向原告承租系爭房屋，依系爭租約第3條之約定，被告
    每月應給付租金24,000元及管理費，第4條並約定系爭房屋
    每月租金應於每月25日前給付，然被告自110年4月起即未依
    約給付租金、自109年9月起亦未給付管理費，扣除2個月之
    押租保證金後，仍積欠原告超過2個月之租金，原告自得依
    上開規定終止系爭租約。
 2、原告於110年10月25日對被告寄發存證信函表示終止系爭租
    約，並要求遷讓返還系爭房屋，雖該存證信函因招領逾期遭
    退回（本院卷第111頁），惟被告已收受110年9月13日原告
    寄發之存證信函（本院卷第88、111頁），且於本件訴訟進
    行中，被告就寄送相同地址之本院送達文書亦有簽收紀錄（
    本院卷第36頁），復衡諸我國郵件送達一般所需時程，堪認
    上開終止系爭租約之意思表示於110年10月31日已達到被告
    之支配範圍內而處於隨時可了解內容之狀態而發生效力，是
    原告主張系爭租約於110年10月31日生終止效力，核屬有據
    。則原告依民法第455條前段、第767條第1項前段規定，訴
    請被告遷讓返還系爭房屋，為有理由。
(三)又押租金之主要目的在於擔保承租人履行租賃債務，故租賃
    關係消滅後，承租人如有欠租或其他債務不履行時，其所交
    付之押租金，發生當然抵充之效力（最高法院104年度台上
    字第1569號判決意旨參照）。經查，系爭租約於110年10月3
    1日終止時，被告尚積欠租金168,000元及管理費16,100元，
    共計184,100元，惟原告前已依系爭租約收取押租保證金48,
    000元，應先予抵充，抵充後僅餘136,100元尚未獲償，是原
    告依系爭租約第3條約定，僅得請求被告給付136,100元。
(四)末按無法律上之原因而受利益，致他人受損害者，應返還其
    利益，為民法第179條所明定。無權占有他人房地，可能獲
    得相當於租金之利益為社會通常之觀念，得以之作為計算不
    當得利數額（最高法院61年度台上字第1695號判決意旨參照
    ）。查系爭租約於110年10月31日終止，被告自翌日起已無
    占有系爭房屋之權源，惟迄今仍未遷讓返還系爭房屋，堪認
    獲得未給付租金及管理費之利益，致原告受有損害，構成不
    當得利，故原告依民法第179條之規定，請求被告自110年11
    月1日起至遷讓返還系爭房屋之日止，按月給付相當於租金
    及管理費合計25,150元之不當得利，洵屬有據。
四、從而，原告依系爭租約第3條、民法第179條、第455條前段
    、第767條第1項前段規定，請求被告遷讓返還系爭房屋及給
    付136,100元，並自110年11月1日起至遷讓返還系爭房屋之
    日止，按月給付25,150元，為有理由，應予准許；逾此部分
    之請求，則屬無據，應予駁回。
五、本件原告陳明願供擔保聲請宣告假執行，經核原告勝訴部分
    ，合於法律規定，爰酌定相當之擔保金額，准予宣告假執行
    ，本院並依職權，准被告預供相當擔保金額後，得免為假執
    行；至原告敗訴部分，因該部分之訴業經駁回，其此部分假
    執行之聲請亦失去依據，應併駁回。
六、結論：本件原告之訴為一部有理由、一部無理由，依民事訴
    訟法第385條第1項前段、第79條、第390條、第392條規定，
    判決如主文。
中　　華　　民　　國　　111 　年　　4 　　月　　29　　日
                  民事第四庭  法  官  劉家昆
以上正本係照原本作成。
如對本判決上訴，應於判決送達後20日內向本院提出上訴狀，若
委任律師提起上訴者，應一併繳納上訴審裁判費，否則本院得不
命補正逕行駁回上訴。
中　　華　　民　　國　　111 　年　　 4　　月　　29 　 日
                              書記官  黎隆勝